【裁判字號】    94,訴,702
【裁判日期】    950125
【裁判案由】    拆屋還地
【裁判全文】
臺灣彰化地方法院民事判決               94年度訴字第702號
原      告  乙○○
訴訟代理人  薛任智律師
被      告  丙○○
訴訟代理人  甲○○
上列當事人間請求拆屋還地事件，本院判決如下：
    主      文
原告之訴及假執行之聲請均駁回。
訴訟費用由原告負擔。
    事實及理由
一、原告主張：坐落彰化縣芬園鄉○○段461地號土地（以下簡
    系爭土地）為原告所有，惟原告長兄即被告約自民國83年間
    開始無權占用系爭土地，並在其上建造磚造平房一間（門牌
    為彰化縣芬園鄉○○村○○街121號，以下簡稱系爭建物）
    ，占用面積如附圖編號甲所示53平方公尺，爰依民法第767
    條規定，請求被告拆除系爭建物，將系爭土地返還原告，並
    願供擔保聲請宣告假執行等語。
二、被告辯稱：系爭土地南側（被告誤指為北側）土地即坐落同
    上段461-6地號土地係被告所有，系爭建物坐落在上開二筆
    土地上，係二筆土地分割前舊有之房屋，並非原告所稱分割
    後才占用；又系爭土地之地價稅每年均由被告代為繳納，且
    系爭土地係畸零地，建築線面寬不足，無法單獨供建築使用
    。原告訴請被告拆屋交地，有違社會輿論及善良風俗，爰請
    鈞院公平處理，並請求判決如主文所示等語。
三、按訴訟應具備權利保護要件，其中關於保護必要之要件，即
    關於本案欲得勝訴判決之當事人，有保護其權利之必要，亦
    即在法律上有判決之利益；次按依強制執行法第131條第1項
    前段規定，關於分割共有物之裁判，執行法院得將各共有人
    分得部分點交之，因此，土地既得點交，則地上建物，依司
    法院36年院解字第3583號解釋，亦當然含有拆除效力在內，
    依強制執行法第125條準用第100條之法意推之，自可拆除房
    屋點交土地與分得之共有人。故共有人中之一人或數人訴請
    對造拆屋交地，應認係欠缺權利保護要件，應予駁回。末按
    權利保護要件，因與公益有關，其存在與否，不問他造主張
    與否，不問訴訟程度為何，法院均應依職權隨時調查之。
四、查系爭建物早於民國82年間裁判分割前已建造完成，並非原
    告所稱分割後新建之房屋，此從該分割共有物事件81年10月
    9 日勘驗筆錄記載：「被告丙○○（稱）：現中正街121號
    房屋（指系爭房屋）是我住的‧‧‧屋齡約有10幾年。」等
    語自明，此情業經本院調閱本院81年度訴字第599號分割共
    有物民事卷宗，查明屬實，揆諸前開說明，原告得根據該分
    割共有物之確定判決，逕行聲請執行拆屋交地，並無提起本
    件訴訟之必要，故本件訴訟顯然欠缺權利保護要件，爰逕以
    判決駁回之。
五、據上論結，本件原告之訴顯無理由，依民事訴訟法第249條
    第2項、第78條，判決如主文。
中    華    民    國    95    年    1     月    25    日
                  民事第一庭    法  官  陳正禧
上正本證明以原本無異。
如對判決上訴，應於判決送達後20日內向本院提出上訴狀。
                                書記官  王宣雄
中    華    民    國    95    年    1     月    25    日


司法院資訊處製作；財團法人民間司法改革基金會備份。
